【裁判字號】    92,上易,728
【裁判日期】    920617
【裁判案由】    竊盜
【裁判全文】
臺灣高等法院臺中分院刑事判決             民國九十二年度上易字第七二八號
    上  訴  人  臺灣苗栗地方法院檢察署檢察官
    被      告  乙○○
右上訴人因被告竊盜案件，不服臺灣苗栗地方法院中華民國九十二年一月六日第一審
判決（民國九十一年度易字第四九五號，起訴案號：臺灣苗栗地方法院檢察署民國九
十年度偵字第一七一０號、九十一年度偵字第二六七號，併辦案號：九十一年度偵字
第四四五六號、九十二年度偵字第一六六二號），提起上訴，本院判決如左：
    主      文
原判決撤銷。
乙○○連續結夥三人以上，攜帶兇器竊盜，累犯，處有期徒刑壹年拾壹月。
扣案之螺絲起子壹把、破壞剪貳支，均沒收。
    事      實
一、乙○○於民國（下同）八十九年間因犯贓物罪，經原法院判處有期徒刑六月，於
    九十年十二月十一日易科罰金執行完畢，竟不知悔改，基於意圖為自己不法所有
    之概括犯意，先於(1)九十年三月底某日，在苗栗縣頭份鎮河濱公園附近，帶客
    觀上足以對人之生命、身體、安全具有危險性而可供兇器使用之螺絲起子一支，
    拆卸黃俊宇父親黃天財所有而由黃俊宇借予范維鈞使用之車號Ｈ二—八五四六號
    自用小客車之車牌二面得手；(2)於同年四月一日凌晨二時許，又帶上開同一客
    觀上足以對人之生命、身體、安全具有危險性而可供兇器使用之螺絲起子一支，
    侵入苗栗縣頭份鎮○○路十三巷二十三號附近無人所在之車庫內，竊取戊○○所
    有車號Ｗ四—八四四一號自用小客車得手後，將前開Ｗ四—八四四一號自用小客
    車車牌摘下，改懸掛Ｈ二—八五四六號自用小客車之車牌以避人耳目，供自己代
    步使用。嗣於九十年四月三日上午十時三十分許，在苗栗縣頭份鎮土牛里活動中
    心旁之廢棄工廠內為警查獲，並扣得Ｈ二—八五四六號自用小客車之車牌二面及
    前開車號Ｗ四—八四四一號自用小客車一輛（Ｗ四—八四四一號自用小客車車牌
    未尋獲）及螺絲起子一支；(3)承前揭概括犯意，於九十一年一月九日下午四時許
    ，經由不知情之苗栗縣頭份鎮天榮起重工程有限公司（下稱天榮公司）會計人員
    高瑜屏居間聯絡，僱用不知情之司機劉吉郎（業經檢察官另為不起訴處分）駕駛
    車號ＮＭ—八一二號吊車，於同日下午五時二十分許，由乙○○先徒手將該公司
    之大門打開後，領導劉吉郎駕駛該吊車進入丁○○所經營位於苗栗縣三灣鄉頂寮
    村四鄰十五號寶隆實業有限公司（下稱寶隆公司）所有附連圍繞之土地內（非法
    侵入部分未據告訴），竊取丁○○所有之鋼構鐵十一支及挖土機挖斗一個得手。
    嗣因丁○○查覺報警後為警當場查獲，並扣得鋼構鐵十一支、挖土機挖斗一個等
    財物（已發還丁○○）。(4)乙○○承前揭概括之竊盜犯意，於九十一年五月二十
    三日下午三時三十分許，復與黃煥廷、溫進德、鐘上晴（上開三人均未據起訴）
    共四人，基於結夥三人以上竊盜之犯意聯絡，共同帶乙○○所有客觀上足以對
    人之生命、身體、安全具有危險性而可供兇器使用之破壞剪二支，結夥侵入苗栗
    縣南庄鄉南富村十六鄰二十五之一號貴福砂石場內，持前開之破壞剪剪斷丙○○
    所有之電纜線四十五條並集中置於自己實力支配之下得手後，因丙○○返回發覺
    而四散逃逸，嗣經警當場逮捕黃煥廷，而循線查獲。
二、乙○○又承上開犯意，意圖為自己不法之所有，於九十年三月十三日晚間十一時
    三十分許，侵入己○○位於苗栗線頭份鎮○○里○○路四十二號住處，竊取己○○之子羅建閔所有車號ＸＰＭ─一七六號機車乙輛，得手後以黑色膠帶將車牌上
    Ｐ字母黏貼成Ｒ，供自己代步之用，嗣將該車寄放於薛富超住處，於同年四月四
    日為警在苗栗縣苗栗市三水源南巷九之一號查獲。
三、案經苗栗縣警察局及苗栗縣警察局頭份分局報告臺灣苗栗地方法院檢察署檢察官
    偵查起訴及移送併辦。
    理      由
一、訊據被告乙○○對於右揭事實一(3)(4)部分，於原審偵審中均供認不諱，核與被害
    人丁○○、丙○○在警訊中之指訴、同案共犯黃煥廷、溫進德、鐘上晴於警訊中
    之供述及證人高瑜屏、劉吉郎在警訊、偵查中證述之情節相符，復有贓物領據二
    紙、現場位置圖一紙、照片三幀及扣案之破壞剪二支等在案可憑，足認被告前開
    自白與事實相符，被告確有為右揭事實一(3)(4)部分之犯行，洵堪認定。又被告就
    右揭事實一(1)部分，於原審審理時固矢口否認有竊盜犯行，辯稱：車號Ｈ二—八
    五四六號之自用小客車車牌，係由范維鈞持上開螺絲起子自行拆卸，並非伊所竊
    取。警方查扣之螺絲起子亦係范維鈞所有云云；有關事實一(2)部分，則辯稱：戊○○所有車號Ｗ四—八四四一號自用小客車，亦係由范維鈞持上開螺絲起子所竊
    取，伊只係在旁把風。車牌之摘下、改掛亦均係范維鈞所為，伊並不知情云云。
    惟查被告上開所辯，業經證人范維鈞於偵查中及原審審理時堅決否認。被告空言
    辯稱係范維鈞所竊取云云，並無任何積極證據足資證明，且對照被告於原審審理
    時供稱：伊有親眼見到范維鈞在河濱公園拆卸二面車牌云云（見九十一年十一月
    十四日原審調查筆錄），嗣後又改稱：范維鈞當日係在車禍後（當日由范維鈞搭
    載被告，發生車禍而將車輛墜入山溝），於山溝中拆卸二面車牌云云（見九十二
    年一月六日原審審理筆錄），前後不一，難予採信。經查前開Ｈ二—八五四六號
    自用小客車之車牌，確係懸掛於被害人戊○○所失竊之車號Ｗ四—八四四一號自
    用小客車上，於被告使用中被查獲，查獲時同時扣得之螺絲起子一支，亦係在被
    告持有中，供發動車輛使用；況前開車號Ｈ二—八五四六號自用小客車，本屬證
    人黃俊宇父親黃天財所有，由證人黃俊宇借予證人范維鈞使用，且雙方有準備將
    該車從此售予證人范維鈞之合意。當日車禍後，證人范維鈞即連夜將發生車禍一
    節報告證人黃俊宇知悉，並於次日清晨即會同證人黃俊宇前往河濱公園欲取回該
    車，並發現車牌已失竊等情，已據證人范維鈞、黃俊宇、黃天財於警訊、偵查中
    供證在卷。按該車既係由范維鈞向黃俊宇借用，依通常情形，證人范維鈞有合理
    使用該車牌之權利，並無故意竊取該車車牌之必要；參諸證人范維鈞與被告對質
    時，亦陳述被告於發生車禍後，曾建議將該車賣掉等語，質之被告亦不否認，是
    各該物品確係被告竊取，始較符合事理，因認右揭事實一(1)(2)之犯行，亦係被告
    所為，螺絲起子亦屬被告所有供拆卸Ｈ二—八五四六號自用小客車車牌及竊取、
    發動Ｗ四—八四四一號自用小客車所使用，事證明確，被告犯行洵堪認定。關於
    右揭事實二部分，訊據被告於警訊時雖矢口否認有行竊及寄放機車於薛富超住處
    之情事，惟查此部分失竊之事實，業經被害人羅建閩之父己○○於警訊時指訴甚
    詳，且有贓物認領保管單一紙、車輛失竊電腦協尋單一紙及照片四幀附卷可稽，
    該機車已由被告騎用多日後寄放在薛富超住處等情，亦經證人薛富超、薛富彥、
    范維鈞分別警訊及偵查中證述明確，被告空言否認行竊與寄放機車，乃屬圖卸刑
    責之詞，不可採信。此部分之事證亦屬明確，犯行堪予認定。
二、核被告事實一(1)(2)所為，均係犯刑法第三百二十一條第一項第三款之罪。事實一
    (3)所為，係犯刑法第三百二十條第一項之竊盜罪。事實一(4)所為，係犯刑法第三
    百二十一條第一項第三款、第四款之罪，事實二所為，係犯刑法第三百二十一條
    第一項第一款之竊盜罪。被告所犯事實一(1)之犯行，其拆卸車牌，必須使用螺絲
    起子以拆卸螺絲，乃通常事理，公訴人認係「徒手」行竊，尚有誤會；至所犯事
    實一(2)之犯行，既經認定被告係單獨所為，並無積極證據認為另有共犯之存在，
    而公訴人認係「共同」行竊，與事實不符，惟上開二點，既與事實一(3)部分之行
    為，以連續犯之裁判上一罪關係起訴，爰均逕予更正如事實欄所載，無庸變更法
    條。又被告所犯事實一(3)之犯行，被告既已親自參與竊盜，即為竊盜正犯，其利
    用不知情之會計人員高瑜屏居間聯絡，僱用不知情之司機劉吉郎進行竊盜部分，
    亦無另論以間接正犯之必要，附此敘明。至所犯事實一(4)之犯行，被告與同案共
    犯黃煥廷、溫進德、鐘上晴四人間，有犯意之聯絡及行為之分擔，均為共同正犯
    。被告所為數次竊盜行為，時間緊接，所犯為基本構成要件相同之罪名，顯係基
    於概括犯意反覆為之，為連續犯，應依刑法第五十六條規定，依其中情節較重事
    實一(4)之犯行，以一罪論，並加重其刑。公訴人雖僅就被告如事實欄一(1)(2)(3)之
    犯行起訴，惟有關事實一(4)及事實二之犯行，既經移請併辦，而有連續犯之裁判
    上一罪關係，即為起訴效力所及，自得併予審理，且其中有關刑法第三百二十一
    條第四款（結夥三人）部分，係屬加重竊盜要件之增加，亦無庸變更法條。又被
    告前於八十九年間因犯贓物罪，經原法院判處有期徒刑六月，於九十二年十二月
    十一日易科罰金執行完畢，有台灣苗栗地方法院檢察署刑案資料查註紀錄表在卷
    可稽，而被告之連續犯行，雖有部分行為係在前開確定判決執行完畢前所為，惟
    其犯行既係在連續狀態，自應以行為終了之日為準，是其連續犯行如事實一(3)(4)
    之行為日期，既係在前開確定判決執行完畢後所為，在前開有期徒刑執行完畢後
    五年以內，再犯本件有期徒刑以上之罪，為累犯，應依刑法第四十七條規定遞加
    重其刑。原審對於被告予以論罪科刑，固非無見，惟查事實二部分，與本案具有
    連續犯之裁判上一罪關係，原審未及予以審理，即有未合，檢察官上訴意旨執此
    指摘原判決不當，為有理由，應由本院將原判決予以撤銷改判，爰審酌被告犯罪
    之動機、目的、手段、其品性、智識程度、犯罪所得、犯罪所生之損害及犯罪後
    之態度等一切情狀，量處如主文第二項所示之刑。扣案之螺絲起子一把、破壞剪
    二支，均屬被告所有供犯罪所用之物，業據被告供述在卷，均應依刑法第三十八
    條第一項第二款規定沒收。
三、被告經合法傳喚，無正當之理由不到庭，爰不待其陳述，逕行判決。
四、據上論斷，應依刑事訴訟法第三百六十九條第一項前段、第三百六十四條、第二
    百九十九條第一項前段、第三百七十一條，刑法第二十八條、第五十六條、第三
    百二十一條第一項第三款、第四款、第四十七條、第三十八條第一項第二款，判
    決如主文。
本案經檢察官甲○○到庭執行職務。
中      華      民      國      九十二  年      六      月      十七    日
                                臺灣高等法院臺中分院刑事第九庭
                                      審判長法  官  陳  筱  珮
                                            法  官  趙  春  碧
                                            法  官  吳  重  政
右正本證明與原本無異。
不得上訴。
                                            書記官  林  育  德
中      華      民      國      九十二  年      六      月      十九    日
附錄：
刑法第三百二十一條第一項第三款、第四款
犯竊盜罪而有左列情形之一者，處六月以上五年以下有期徒刑。
三  攜帶兇器而犯之者。
四  結夥三人以上而犯之者。
                                                                       Ａ


司法院資訊處製作；財團法人民間司法改革基金會備份。
